---
title: "Momento de Retroalimentacion Estadistica"
author: "Ricardo Arriaga A01570553"
output:
  word_document: default
  pdf_document: default
---

```{r setup, include=FALSE}
knitr::opts_chunk$set(echo = FALSE)
library(printr)
```

# Importacion de datos
```{r}
library(dplyr)
library(data.table)
library(modeest)
salaries <- read.csv("ds_salaries.csv")
salaries <- subset(salaries, select = -X)
```

# Introduccion y Resumen
Este analisis busca identificar cuales son las condiciones que hacen a una persona del area de analisis de datos tenga un mejor sueldo. Para esto se respondieron tres preguntas que dan un panorama para comprender las opciones que un analista de datos tiene. Dichas preguntas con sus resultados son:

¿Cuál es el salario al que pueda aspirar un analista de datos?
- En promedio 92893.06 USD
¿En qué países se ofrecen mejores salarios?
- RU	Russian Federation	157500.0 USD
¿Que tanto afecta los salarios dependiendo del radio de trabajo remoto?
-  0% - 50% remoto: -18.20465 % | 50% - 100% remoto: 82.82617 % | 0% - 100% remoto: 36.70695 %

Para la obtencion de estos resultados se realizo una limpieza de datos eliminando variables que interferian con el analisis y asi poder buscar con datos estandarisados la informacion requerida.

Este analisis es util ya que indica tendencias y opciones de trabajo para un aspirante o un actual trabajador del area de ciencia de datos. En especial creemos que la primera y tercera pregunta son las importantes ya que muestran el panorama actual en un mundo post-pandemia, en donde el trabajo online conezo a hacerse mas comun.

# Calidad de datos
Para empezar comprobemos la calidad de los datos buscando valores vacios que puedan interferir en el futuro.
```{r}
for (col in names(salaries)) {
  c <- nchar(col)
  cl <- 0
  cr <- 0
  if (c %% 2 != 0) {
    cl <- c / 2
    cr <- c / 2
  } else {
    cl <- c / 2
    cr <- c / 2 + 1
  }
  cat(strrep('-', 30 - cl), col, strrep('-', 30 - cr), "\n")
  cat("NAs: ", sum(is.na(salaries[, col])), "\n")
}
```

# Medidas de tendencia central y dispersión
Para comenzar con el analisis de esta actividad abra que hacer una exploracion preliminar de los datos de nuestro dataset. En esta exploracion buscaremos datos que nos ayuden a ver la dispercion de los datos y entender tendencias que se puedan presentar mas adelante. Para varaibles numericas buscaremos el promedio, mediana, moda, desviacion estandar, varianza y su minimo y maximo valor y para variables categoricas buscaremos su moda y la distribucion de las categorias.
```{r}
for (col in names(salaries)) {
  if (class(salaries[, col]) == "integer") {
    c <- nchar(col)
    cl <- 0
    cr <- 0
    if (c %% 2 != 0) {
      cl <- c / 2
      cr <- c / 2
    } else {
      cl <- c / 2
      cr <- c / 2 + 1
    }
    cat(strrep('-', 30 - cl), col, strrep('-', 30 - cr), "\n")
    cat("Promedio: ", mean(salaries[, col]), " ",
        "Mediana: ", median(salaries[, col]), " ",
        "Moda: ", mfv(salaries[, col]), "\n")
    cat("Desviacion estandar: ", sd(salaries[, col]),
        " ", "Varianza: ", var(salaries[, col]), "\n")
    cat("Minimo: ", min(salaries[, col]), " ",
        "Maximo: ", max(salaries[, col]), "\n")
    cat("\n")
  }
}
for (col in names(salaries)) {
  if (class(salaries[, col]) == "character") {
    c <- nchar(col)
    cl <- 0
    cr <- 0
    if (c %% 2 != 0) {
      cl <- c / 2
      cr <- c / 2
    } else {
      cl <- c / 2
      cr <- c / 2 + 1
    }
    cat(strrep('-', 30 - cl), col, strrep('-', 30 - cr), "\n")
    cat("Moda: ", mfv(salaries[, col]), "\n")
    cat("\n")
    print(table(salaries[, col]))
    cat("\n")
  }
}
```
# Medidas de distribución y medidas de posicion
```{r}
for (col in names(salaries)) {
  if (class(salaries[, col]) == "integer") {
    x <- salaries[, col]
    q <- quantile(x, c(0.25, 0.75))
    ri <- q[2] - q[1]
    c <- nchar(col)
    cl <- 0
    cr <- 0
    if (c %% 2 != 0) {
      cl <- c / 2
      cr <- c / 2
    } else {
      cl <- c / 2
      cr <- c / 2 + 1
    }
    cat(strrep('-', 30 - cl), col, strrep('-', 30 - cr), "\n")
    cat("Quartil 1: ", q[1], " ", "Quartil 3: ", q[2], "\n")
    boxplot(x, main = col, las = 2, xlab = "", ylab = "", horizontal = TRUE)
    #abline(v = q[1] - 1.5 * ri, lty = 2, col = "red")
    #abline(v = q[2] + 1.5 * ri, lty = 2, col = "red")
    #abline(v = q[1] - 3 * ri, lty = 2, col = "blue")
    #abline(v = q[2] + 3 * ri, lty = 2, col = "blue")
  }
}
for (col in names(salaries)) {
  if (class(salaries[, col]) == "character") {
    x <- table(salaries[, col])
    barplot(x, main = col, las = 2, xlab = "", ylab = "")
  }
}
```

# Preparacion de datos
Para nuestras predicciones hemos decidido eliminar las columnas de
salario y tipo de moneda, ya que buscamos mantener un estandar en
cuanto a los salarios.
```{r}
salaries_clean <- subset(salaries, select = -c(salary, salary_currency))
```

# Pregunta 1
¿Cuál es el salario al que pueda aspirar un analista de datos?
```{r}
salaries_da_x <- salaries_clean[salaries_clean$job_title == "Data Analyst", "salary_in_usd"]
salary_mean <- mean(salaries_da_x)
salary_sd <- sd(salaries_da_x)
salary_inters <- t.test(x = salaries_da_x, conf.level = 0.97)$conf.int
salaries_da_x_ <- seq(min(salaries_da_x), max(salaries_da_x), 1000)
salaries_da_y <- dnorm(salaries_da_x_, salary_mean, salary_sd)
hist(salaries_da_x, prob = TRUE, main = "Histograma de probabilidad de Salarios",
     xlab = "Salario",
     ylab = "Probabilidad",
     col = 0,
     xlim = c(min(salaries_da_x), max(salaries_da_x)))
lines(salaries_da_x_, salaries_da_y, col = "black")
abline(v = salary_mean, lty = 1, col = "red")
abline(v = salary_inters, lty = 2, col = "green")
legend("topright",
       legend = c("Media", "Intervalo de confianza"),
       col = c("red", "green"),
       lty = c(1, 2))
cat("En general, el salario al que puede aspirar un analista de datos es:",
    salary_mean, "USD\n",
    "La confianza en el salario al que puede aspirar un analista de datos es: \n",
    salary_inters[1], "USD -", salary_inters[2], "USD\n")
```

# Pregunta 2
¿En qué países se ofrecen mejores salarios?
```{r}
ISO_3166 <- fread("ISO-3166.csv", select = c("alpha-2", "name"))
salaries_country <- salaries_clean %>%
  group_by(company_location) %>%
  summarise(title_salary_mean = mean(salary_in_usd))
salaries_country <- salaries_country[order(-salaries_country$title_salary_mean),]
barplot(salaries_country$title_salary_mean,
        names.arg = salaries_country$company_location,
        main = "Mejores salarios por pais",
        xlab = "Pais",
        ylab = "Salario")
final_salaries <- data.table("Alias" = character(), "Pais" = character(), "Salario" = double())
for (i in 1:5) {
  name <- ISO_3166[ISO_3166$`alpha-2` == salaries_country$company_location[i], "name"]
  new_row <- data.table("Alias" = salaries_country$company_location[i],
                        "Pais" = name$name,
                        "Salario" = salaries_country$title_salary_mean[i])
  final_salaries <- rbind(final_salaries, new_row)
}
cat("\n")
cat("En general, los mejores salarios son en:", "\n")
print(final_salaries)
```

# Pregunta 3
¿Que tanto afecta los salarios dependiendo del radio de trabajo remoto?
```{r}
titles <- unique(salaries_clean$job_title)
title_salary_remote <- salaries_clean %>%
  group_by(job_title, remote_ratio) %>%
  summarise(title_salary_mean = mean(salary_in_usd), .groups = 'drop')
title_salary_remote_0 <- title_salary_remote[title_salary_remote$remote_ratio == 0,]
title_salary_remote_50 <- title_salary_remote[title_salary_remote$remote_ratio == 50,]
title_salary_remote_100 <- title_salary_remote[title_salary_remote$remote_ratio == 100,]
acum_0_50 <- c()
acum_50_100 <- c()
acum_0_100 <- c()
for (title in titles) {
  title_salary_remote_0_ <- title_salary_remote_0[title_salary_remote_0$job_title == title,]
  title_salary_remote_50_ <- title_salary_remote_50[title_salary_remote_50$job_title == title,]
  title_salary_remote_100_ <- title_salary_remote_100[title_salary_remote_100$job_title == title,]
  if (nrow(title_salary_remote_100_) != 0 & nrow(title_salary_remote_0_) != 0) {
    acum_0_100 <- append(acum_0_100,
                         title_salary_remote_100_$title_salary_mean[1] /
                                 title_salary_remote_0_$title_salary_mean[1] - 1)
  }
  if (nrow(title_salary_remote_50_) != 0 & nrow(title_salary_remote_0_) != 0) {
    acum_0_50 <- append(acum_0_50,
                        title_salary_remote_50_$title_salary_mean[1] /
                                title_salary_remote_0_$title_salary_mean[1] - 1)
  }
  if (nrow(title_salary_remote_100_) != 0 & nrow(title_salary_remote_50_) != 0) {
    acum_50_100 <- append(acum_50_100,
                          title_salary_remote_100_$title_salary_mean[1] /
                                  title_salary_remote_50_$title_salary_mean[1] - 1)
  }
}
cat("\n")
cat("En general, el afecto de los salarios dependiendo del radio de trabajo remoto es:",
    "\n",
    "0% - 50% remoto:", mean(acum_0_50) * 100, "%\n",
    "50% - 100% remoto:", mean(acum_50_100) * 100, "%\n",
    "0% - 100% remoto:", mean(acum_0_100) * 100, "%\n")
```
Con estos resultados podemos ver un comprtamiento algo imprevisto en como aumentan los sueldos mientras mas se trabaje desde casa pero esto tiene una explicacion. Los sueldos no suben entre mas tiempo se pase fuera de la oficina, si no que las posiciones cambian. Los puestos de SE y EX (Senior y Executive) son los puestos en promedio mejor pagados y estos puestos han tendido a ir a puestos online. Es por eso que vemos que si un empleado cambia a un sistema hibrido su sueldo cae ya que usualmente no va a cambiar a un puesto ejecutivo o senior pero eso cambia cuando el empleado aciende a alguno de eses dos puestos su sueldo aumentara y podra estar en un sistema mas flexible. Eso lo podemos ver al subir del 50% al 100% de trabajo remoto y cuando se sube de 0% a 100% podemos ver tambien esta tendencia aunque no todos acienden a un puesto ejecutivo o senior.


# Conclusion

En conclusión, podemos observar las 3 observaciones que se consideraron importantes para realizar este análisis y podemos dar una recomendación estudiada sobre como buscar un mejor sueldo dentro de la industria del análisis de datos.